臺灣桃園地方法院民事判決　　　　　　　 96年度訴字第417號
原　　　告　甲○○
被　　　告　乙○○
訴訟代理人　曾智群律師
上列當事人間請求損害賠償事件，原告就本院95年度桃簡字第23
79號妨害名譽案件提起刑事附帶民事訴訟（95年度桃附民字第92
號），經本院刑事庭裁定移送，於民國96年5 月9 日辯論終結，
本院判決如下：
    主      文
被告應給付原告新臺幣貳萬元，及自民國九十五年十一月三日起
至清償日止，按週年利率百分之五計算之利息。
原告其餘之訴駁回。
訴訟費用由被告負擔百分之七；餘由原告負擔。
本判決第一項得假執行；但被告如以新臺幣貳萬元預供擔保，得
免為假執行。
    事實及理由
一、原告主張：原告在桃園縣桃園市○○路46號前販賣彩券，被
    告則在同路段48巷口販賣彩券，其經常對原告冷嘲熱諷，並
    於民國94年8 月、9 月間，公然以手持「甲○○瞎眼」之告
    示牌，貶損原告之名譽，原告雖肢體行動不便，但雙眼健全
    ，被告明知原告並非瞎眼，竟以不實文字公然侮辱原告，其
    上開行為，業經本院以95年度桃簡字第2379號刑事判決（下
    稱系爭刑事判決）判處拘役20日在案。被告連續數月公然在
    原告之工作場所侵害原告之名譽，原告依民法第184 條、第
    195 條規定，請求被告賠償新臺幣（下同）30萬元等語，並
    聲明：被告應給付原告30萬元，及自刑事附帶民事訴訟起訴
    狀繕本送達之翌日起至清償日止，按週年利率5 ％計算之利
    息。
二、被告則以：被告所為非惡性重大，原告所受損害輕微，且被
    告已多次向原告表示歉意，原告請求賠償之金額過高等語資
    為抗辯，並聲明：(一)駁回原告之訴。(二)如受不利判決，願供
    擔保免為假執行。
三、按因故意或過失，不法侵害他人之權利者，負損害賠償責任
    ；不法侵害他人之身體、健康、名譽、自由、信用、隱私、
    貞操，或不法侵害其他人格法益而情節重大者，被害人雖非
    財產上之損害，亦得請求賠償相當之金額。民法第184 條第
    1 項前段、第195 條第1 項前段分別定有明文。經查，兩造
    均係在桃園縣桃園市○○路旁販賣彩券，被告基於公然侮辱
    之犯意，自94年4 月間某日起至同年9 月間止，連續在桃園
    縣桃園市○○路46號前之公開場所，持足以貶抑原告人格及
    社會評價之「甲○○瞎眼」告示牌，多次侮辱原告，被告上
    開犯行，業經系爭刑事判決判處拘役20日在案等情，為兩造
    所不爭執。被告之行為足以貶損原告之人格及社會上評價，
    使其受到他人蔑視、嘲笑，已足生損害於原告之名譽，且原
    告之損害與被告之侵權行為間有相當之因果關係，是原告主
    張被告故意侵害其名譽堪信為真正。從而，其請求被告給付
    精神慰撫金，自屬有據。
四、次按慰藉金之賠償須以人格權遭遇侵害，使精神上受有痛苦
    為必要，其核給之標準固與財產上損害之計算不同，然非不
    可斟酌雙方身分資力與加害程度，及其他各種情形核定相當
    之數額（最高法院51年台上字第223 號判例參照）。又所謂
    相當，自應以實際加害情形與其名譽影響是否重大，及被害
    者之身分地位與加害人之經濟情況等關係定之（最高法院47
    年台上字第1221號判例參照）。查兩造均以販賣彩券為業，
    每月收入皆約12,000元，原告93、94年度所得分別為355,80
    0 元、487,946 元，有汽車1 輛；被告93、94年度所得各為
    371,400 元、630,200 元，名下有汽車1 輛等情，業經兩造
    分別陳明在卷（見本院卷第34頁），復有本院依職權調閱兩
    造之稅務電子閘門財產所得明細表在卷可稽。本院審酌兩造
    之身分、地位、經濟能力、被告之行為程度、年逾70歲等一
    切情狀，認原告請求被告賠償30萬元之慰撫金，尚屬過高，
    應減至2 萬元為適當，其逾此部分之請求，為無理由，應予
    駁回。
五、從而，原告依侵權行為損害賠償之法律關係，請求被告給付
    2 萬元，及自刑事附帶民事訴訟起訴狀繕本送達之翌日即95
    年11月3 日起至清償日止，按週年利率5 ％計算之利息，為
    有理由，應予准許。逾此範圍之請求，即屬無據，應予駁回
    。
六、本件判決所命被告給付原告之金額未逾50萬元，爰依民事訴
    訟法第389 條第1 項第5 款規定，依職權宣告假執行；而被
    告就此部分陳明願供擔保聲請宣告免為假執行，核無不合，
    爰酌定相當之擔保金額宣告之。
七、本件判決基礎俱已臻明確，兩造其餘攻防方法及訴訟資料經
    本院審酌後，核與判決結果不生影響，無逐一論駁之必要，
    併此敘明。
八、訴訟費用負擔之依據：民事訴訟法第79條。
中　　華　　民　　國　　96　　年　　5 　　月　　23　　日
                  民事第三庭    法　官　陳永來
以上正本係照原本作成。
如對本判決上訴，須於判決送達後20日內向本院提出上訴狀。
中　　華　　民　　國　　96　　年　　5 　　月　　23　　日
                                書記官　劉彩華
